【裁判字號】    99,交聲,1002
【裁判日期】    990609
【裁判案由】    交管條例聲異
【裁判全文】
臺灣板橋地方法院交通事件裁定        99年度交聲字第1002號
原處分機關  交通部公路總局臺北區監理所
異  議  人  甲○○
即受處分人
上列異議人即受處分人因違反道路交通管理處罰條例案件，對於
交通部公路總局臺北區監理所中華民國99年4 月12日所為之處分
（北監自裁字第裁40-IAF264729號）聲明異議，本院裁定如下：
    主  文
異議駁回。
    理  由
一、原處分機關處分意旨略以：異議人即受處分人甲○○於民國
    99年3 月19日12時53分許，駕駛車牌號碼0462－FG號自用小
    客車，停放在臺北市洛陽停車場之身心障礙專用停車格內，
    因有「於身心障礙專用停車位違規停車」之違規行為，經臺
    北市政府交通局臺北市停車管理工程處交通助理員填製臺北
    市政府交通局北市交停字第IAF264729 號舉發違反道路交通
    管理事件通知單（下稱「舉發通知單」）逕行舉發。嗣經原
    處分機關認定確有上開交通違規情事，依道路交通管理處罰
    條例第56條第1 項第10款規定，裁處異議人罰鍰新臺幣（下
    同）1200元等語。
二、聲明異議意旨略以：異議人於99年3 月19日12時53分許，駕
    駛車牌號碼0462－FG號自用小客車，因搭載具有身心障礙身
    分之母親乙○至臺北市西門町附近就醫，而將上開自用小客
    車停放在臺北市洛陽停車場之身心障礙者專用停車位內。然
    上開自用小客車確實領有乙○之身心障礙者專用停車位識別
    證，有效期限至104 年3 月21日止，惟當日誤置已逾有效期
    限之父親莊森傳所屬身心障礙者專用停車位識別證。上開自
    用小客車並非未領有合格之身心障礙者專用停車證或未乘載
    身心障礙者本人，不應僅因開單人員未查證或拒絕查證，即
    否定上開自用小客車依法得停放於身心障礙者專用停車位之
    資格。為此聲明異議，請求撤銷原處分云云。
三、按汽車停車時，在設有殘障者專用停車標誌處所，非殘障用
    車不得停放，道路交通安全規則第112 條第1 項第5 款定有
    明文；又按汽車駕駛人停車時，於身心障礙專用停車位違規
    停車者，處600 元以上1200元以下罰鍰，第1 項第10款應以
    最高額處罰之，道路交通管理處罰條例第56條第1 項第10款
    、第4 項亦分別定有明文。再按使用身心障礙者專用停車位
    者，除掛有專用牌照之車輛外，應將專用停車位識別證置於
    汽車擋風玻璃明顯處或黏貼於機車車首，以供查核檢驗。掛
    有專用牌照之車輛，由身心障礙者本人使用或乘載身心障礙
    者本人時，得使用身心障礙者專用停車位。身心障礙者專用
    停車位設置管理辦法第9 條第1 項、第12條第3 項亦規定甚
    明。且依違反道路交通管理事件統一裁罰基準表之記載，駕
    駛自用小客車違反道路交通管理處罰條例第56條第1 項第10
    款規定，於期限內繳納或到案聽候裁決者，應處罰鍰1200元
    。
四、經查：
(一)、異議人於99年3 月19日12時53分許，將其所有車牌號碼0462
    －FG號自用小客車，停放在臺北市洛陽停車場之身心障礙專
    用停車格內，並在上開自用小客車擋風玻璃放置臺北縣政府
    所製發、有效期限至97年1 月26日止、編號015680號之身心
    障礙者專用停車位識別證之事實，此為異議人所不否認，並
    有上開自用小客車行車執照1 份、上開舉發通知單1 紙及採
    證照片2 張附卷可參（均影本，見本院卷宗第8 、10頁），
    堪信屬實。次查，異議人於上揭時、地駕駛上開自用小客車
    ，係為搭載具有身心障礙者身分之母親乙○至臺北市西門町
    附近某中醫診所就醫等情，亦據異議人於本訊問時陳明在卷
    ，核與證人乙○於本院訊問時之結證情節相符，並有證人乙
    ○所有之中華民國身心障礙手冊影本1 份在卷可稽（見本院
    卷宗第9 頁），亦堪認定。
(二)、異議人雖以前揭情詞置辯，並提出證人乙○之身心障礙者專
    用停車位識別證影本1 份（編號：0000000000、車號：0462
    —FG、有效期限：104 年3 月21日、姓名：乙○、發證單位
    ：臺北縣政府）為憑（見本院卷宗第9 頁）。惟經本院依職
    權函詢臺北縣政府答覆略以：「該號證（按：編號00000000
    00號）係99年3 月22日申請人乙○家屬甲○○先生親洽本府
    聯合服務中心辦理；登記牌照號碼為（0462－FG）。該證有
    效期限自99年3 月22日至104 年3 月21日止。旨揭證號為新
    申請案；惟該牌照車輛前於92年1 月26日申請第15680 號停
    車證，申請人為甲○○，有效期限至97年1 月26日止。」等
    語，此有臺北縣政府99年5 月24日北府社障字第0990466510
    號函1 份存卷可考（見本院卷宗第31頁）。是異議人所有之
    上開自用小客車，於97年1 月27日起至99年3 月21日止，均
    未領有合法有效之身心障礙者專用停車位識別證，足見異議
    人辯稱：伊於上揭時、地停車時，伊所有之上開自用小客車
    領有乙○之身心障礙者專用停車位識別證云云，尚難採信。
    異議人於上揭時、地停車時，並未領有合法有效之身心障礙
    者專用停車位識別證之事實，灼然至明
(三)、按身心障礙者專用停車位設置管理辦法之立法目的，在於維
    護身心障礙者之合法權益及生活之便利，保障其公平參與社
    會生活之機會，結合政府及民間資源，規劃並推行各項扶助
    及福利措施，依該辦法第9 條第1 項「使用身心障礙者專用
    停車位者，除掛有專用牌照之車輛外，應將專用停車位識別
    證置於汽車擋風玻璃明顯處或黏貼於機車車首，以供查核檢
    驗」、第6 條第3 項「申請專用停車位識別證明者，應就專
    用停車位識別證或專用牌照擇一申請」等規定可知，並非身
    心障礙者即當然可以合法使用身心障礙專用停車位，尚需申
    請專用牌照或專用停車位識別證後方得合法使用之。且該辦
    法規定僅領有專用牌照或專用停車位識別證者才能合法使用
    身心障礙專用停車位之目的，乃在於使承辦交通違規舉發案
    件之公務員能當場判定停車者違規與否，進而迅速裁罰或逕
    行拖吊，如此方能確實保障身心障礙者基本交通權益，否則
    稽查人員尚須在原地等待車主取車時核對身分後方能裁罰或
    拖吊，將徒增取締之困難，並造成他人取巧占用身心障礙停
    車位之漏洞，不啻嚴重損及身心障礙者之停車權益，自非法
    之所許。況異議人既因乘載具有身心障礙者身分之母親乙○
    ，而有使用身心障礙者專用停車位之需求，即可於異議人父
    親莊森傳之身心障礙者專用停車位識別證逾有效期限後，隨
    即依上開規定另申請專用牌照或識別證，並不影響其權益，
    尚不能僅憑其乘載之乙○領有身心障礙手冊，即無視上開規
    定而任意停放身心障礙者專用停車位。準此，縱使異議人乘
    載身心障礙人士，惟其於未領有身心障礙之專用牌照或識別
    證前，即逕行於上開時、地停放於身心障礙者專用停車位，
    自屬於法有違。異議人仍執前詞置辯，非但與上開臺北縣政
    府登記之資料相違，亦與身心障礙者專用停車位設置管理辦
    法之規定相左，其所辯顯屬無據，要難採信。
五、綜上所述，異議人確於上揭時、地，有「於身心障礙專用停
    車位違規停車」之交通違規事實，經原處分機關依據道路交
    通管理處罰條例第56條第1 項第10款規定，裁處異議人罰鍰
    1200元，經核尚無不合，應予維持。異議人以前揭情詞聲明
    異議，均不足以作為撤銷原處分之依據，其異議為無理由，
    應予駁回。
六、據上論斷，應依道路交通管理處罰條例第87條第2 項，道路
    交通案件處理辦法第19條，裁定如主文。
中    華    民    國    99    年    6     月    9     日
                  交通法庭    法  官    賴彥魁
以上正本證明與原本無異
如不服本裁定，應於裁定送達後5 日內敘明抗告理由，向本院提
出抗告狀。
                              書記官    楊文祥
中    華    民    國    99    年    6     月    9     日

司法院資訊處製作；財團法人民間司法改革基金會備份。
